臺灣臺南地方法院刑事判決　　　　　　 94年度簡上字第178號
上　訴　人　甲○○
即　被　告
上列上訴人即被告因詐欺案件，不服本院94年度簡字第908號中
華民國94年4月28日第一審簡易判決（聲請簡易判決處刑案號：9
4年度偵字第1282號），提起上訴，本院管轄之第二審合議庭判
決如下：
    主  文
上訴駁回。
    事  實
一、甲○○前曾有詐欺、竊盜及妨害風化等犯罪前科，並因妨害
    風化案件，經台灣台南地方法院以九十二年度簡字第三六○
    號判處有期徒刑四月、緩刑四年，於民國九十三年五月六日
    確定，於緩刑期內猶不知悔改。甲○○可預見一般取得他人
    金融帳戶使用之行徑，常與行財產犯罪事實之需要密切相關
    ，又對提供帳戶雖無引發他人萌生犯罪之確信，但仍以縱若
    有人持之犯罪，亦無違其本意之犯意，竟基於幫助某不詳年
    籍姓名之成年人實施詐欺犯罪之犯意，於九十二年十二月四
    日至七日間之某日，在某不詳處所，將其所有中華郵政股份
    有限公司台南海佃郵局（下稱海佃郵局）局號000000
    0號、帳號0000000號郵局帳戶之存簿、印章及提款
    卡，交付予該不詳年籍姓名之詐騙集團成員使用。該詐騙集
    團成員旋即意圖為自己不法之所有，基於詐欺之犯意，於九
    十二年十二月八日晚上七時許，撥打電話予乙○○，對乙○
    ○佯稱：「我是台北市刑警大隊，你的金融卡資料外流，必
    須立即與台北市金融局劉科長聯繫」等語，乙○○信以為真
    ，而以該詐騙集團成員所留之電話與自稱「劉科長」之人聯
    繫，「劉科長」又向乙○○詐稱：「你必須拿金融卡到提款
    機確認密碼」等語，致乙○○陷於錯誤，於九十二年十二月
    八日晚上八時三分許，在基隆市○○路一號之郵局自動櫃員
    機，依其指示操作按鍵，而將新台幣（下同）十五萬六百二
    十四元分別匯至甲○○上開郵局帳戶中。嗣乙○○發覺有異
    ，報警而循線查知上情。
二、案經台南市警察局第三分局報請台灣台南地方法院檢察署檢
    察官偵查後聲請簡易判決處刑。
    理  由
一、訊據被告甲○○固坦認前開海佃郵局局號0000000號
    、帳號0000000號郵局帳戶確係其所有之事實不諱，
    惟矢口否認有何上開犯行，辯稱：伊所有之郵局存摺、印章
    及提款卡，係於九十二年十二月五、六日間，在台南市火車
    站前，放在機車之置物箱內遭竊，提款卡之密碼亦記載在該
    提款卡上，伊並無將郵局帳戶資料賣或交給詐騙集團云云。
    惟查：
  (一)前開海佃郵局局號0000000號、帳號0000000
    號郵局帳戶確為被告所有之事實，業據被告於警詢、偵查及
    本院審理時供承不諱。而該不詳年籍姓名之人以該帳戶作為
    詐欺取財工具，利用被害人乙○○誤以為其金融卡資料外流
    ，致乙○○陷於錯誤，依指示分別匯入計十五萬零六百二十
    四元予前開帳戶等情，亦據證人即被害人乙○○於警詢時證
    述甚詳，並有郵政存簿儲金立帳申請書影本一紙、自動櫃員
    機交易明細表三紙、及前開被告所有帳戶之客戶歷史交易清
    單三紙等附卷可稽。是此部分之事實，堪信為真實。
  (二)被告辯稱：伊平時均將該存簿及提款卡放置在機車的置物箱
    內，於九十二年十二月五、六日，伊將機車放在火車站前，
    人去台中，回來之後發現存摺、印章及提款卡都不見了，而
    伊機車置物箱的鎖已損壞有一、二個月之久，大約十天後，
    伊再去郵局申請補發，郵局告訴伊該帳戶已是警戒戶，所以
    伊到海南派出所去口頭報案，但沒有寫資料，也沒有報案單
    ，故伊所有的存摺、印鑑及提款卡係遭竊，並無出賣予詐欺
    集團云云。惟查，「……九十二年十二月三日應為儲戶本人
    持國民身分證臨櫃以書面方式辦理儲金簿掛失止付即申請掛
    失非解除掛失（相關客戶歷史交易清單所載解除掛失有誤，
    已請本公司主管單位修正程式），渠並於次日（即九十二年
    十二月四日）臨櫃辦理掛失補發存摺（即掛失補副）。同日
    交易代號一七五六為係辦理掛失補副工本費五十元。九十二
    年十二月四日語音系統（電話語音系統），係儲戶本人以存
    簿帳戶臨櫃申請語音服務（指提供儲戶使用按鍵式電話辦理
    查詢、語音密碼變更、儲金簿、金融卡、存單掛失及存簿與
    劃撥帳戶相互間轉帳及交易服務）。同日（九十二年十二月
    四日）及九十二年十二月七日語音密碼即指儲戶於語音線上
    變更密碼而言，該項作業基本條件必須知曉儲戶原設定語音
    密碼，否則無法執行變更，至於是否為儲戶本人於語音線上
    自行變更，本局無從得知。九十二年十二月六日更換密碼，
    指儲戶欲變更自提卡磁條密碼，於本公司之自動櫃員機自行
    操作，並鍵入舊密碼與新密碼，故祇要持有帳戶自提卡及知
    悉舊（原）密碼即可操作更碼，非僅本人才可辦理……」，
    有中華郵政股份有限公司台南郵局九十四年八月四日南營密
    字第○九四一二○一二一九號函暨所附客戶歷史交易清單、
    掛失止付申請書、使用電話語音服務申請書等在卷可按。準
    此，被告於九十二年十二月三日辦理儲金簿掛失止付，於翌
    （四）日辦理掛失補發存摺，復於九十二年十二月四日為語
    音線上變更密碼，並於九十二年十二月六日變更自提卡磁條
    密碼，且於九十二年十二月七日再度為語音線上變更密碼，
    顯見被告上開海佃郵局帳戶之存摺及提款卡，於九十二年十
    二月七日前並無遺失或遭竊之情事。是被告辯稱：郵局存摺
    、印章及提款卡，係於九十二年十二月五、六日間，在台南
    市火車站前，放在機車之置物箱內遭竊云云，尚與事實未符
    ，不足採信。
  (三)何況，苟如被告所言，前揭帳戶之存摺、印章及提款卡係放
    置在伊機車置物箱內遭竊，惟被告機車之置物箱鎖，早已損
    壞有一、二個月之久，此為被告於本院審理時供述在卷，則
    被告焉會將其所有專屬性甚高之存摺、印章及提款卡，放置
    在毫無防竊功能之機車置物箱內？且近年以來，社會上利用
    人頭帳戶施詐術騙取財物（如刮刮樂或退稅詐財事件等）之
    情形層出不窮，坊間媒體常見報導，政府機關亦多所宣導，
    希望民眾不要受騙，故以此種模式詐欺之事例已具一定程度
    之社會普遍性，而為國人所共知之事實；是被告於發現上開
    帳戶之存摺、印章及提款卡確已遭竊時，衡情被告應即報警
    及掛失，以避免為他人從事不法行為之用，並保障自身之權
    益，則被告豈會於發現遭竊後約十日，始前往郵局欲申請辦
    理補發？又被告於警詢時陳稱：「（九十二年十二月一日為
    何更換印鑑？）因為我原本使用的印鑑搬家時遺失，所以我
    才去換印鑑及存摺」云云，而於本院準備程序時辯稱：「因
    為我去南科『應徵』清潔工作，需要薪資轉帳」云云，復於
    本院審理時先稱：「（為何再度使用？）因為我發現郵局的
    印鑑不見了，所以才去更換」云云，後改稱：「我想要做南
    科的清潔工，要以郵局的帳號來轉帳，但我只做了二天後，
    就沒有做了，該工作我並沒有提出任何的資料來證明」云云
    。是被告對於為何再度使用上開帳戶，係僅因發現該帳戶之
    印鑑不見、或係為『應徵』清潔工作、或係清潔工作薪資轉
    帳之用？被告前後供述不一，相互矛盾。且檢視被告上開帳
    戶之客戶歷史交易清單，被告於九十二年十二月一日辦理更
    換印鑑前，存款均僅有二十七元，並有約一年六個月之久未
    曾使用過該帳戶（最後一次於九十一年六月四日），則被告
    何以僅因發現印鑑不見，而大費周章，並須給付高於存款金
    額（二十七元）之五十元工本費用，前去辦理更換印鑑及補
    發存摺？並被告對於在南科從事清潔工工作乙節，亦無法提
    出相關證據以供查核。是被告所辯上開存摺、印章及提款卡
    暨密碼遭竊乙節，顯屬臨訟杜撰飾卸之詞，無足採信。
  (四)綜據上述事證以觀，被告應係於九十二年十二月四日至七日
    間之某日，在某不詳處所，將其所有海佃郵局局號0000
    000號、帳號0000000號郵局帳戶之存簿、印章及
    提款卡，交付予該不詳年籍姓名之詐騙集團成員使用等情，
    應堪認定。
  (五)衡諸金融存款帳戶，事關存戶個人財產權益之保障，其專有
    性自屬甚高，除非本人或與本人親密關係者，難認有何理由
    可自由流通使用該存褶，一般人均有妥為保管防阻他人任意
    使用之認識，縱使特殊情況偶有交付他人使用之需，亦必然
    深入瞭解用途及合理性後，再行提供以使用，方符常情；且
    該等專有物品如若落入不明人士手中，如若未加以闡明正常
    用途，極易被利用為與財產有關之犯罪工具，此為吾人依一
    般生活認知所易於體察之常識，而若有犯罪意圖者，非有正
    當理由，竟徵求他人提供帳戶，客觀上可預見其目的，係供
    為某筆資金之存入，後再行領出之用，且該筆資金之存入及
    提領過程係有意隱瞞其流程及行為人身份曝光之用意，一般
    人本於一般認知能力均甚易於意會。又被告對該不詳年籍姓
    名之他人身份來歷毫無所悉，竟提供其專有之帳戶予該人。
    從而，本件被告應係基於幫助某不詳年籍姓名之人實施詐欺
    犯罪之犯意，提供存簿、印章及提款卡予該不詳年籍姓名之
    人使用之事實，堪予認定。
二、核被告甲○○所為，係犯刑法第三十條第一項、第三百三十
    九條第一項詐欺取財罪之幫助犯。被告實施詐欺構成要件以
    外之行為，係幫助犯，爰依刑法第三十條第二項規定，按正
    犯之刑減輕之。原審以被告罪證明確，依刑事訴訟法第四百
    四十九條第一項前段，刑法第三百三十九條第一項、第三十
    條第一項前段、第二項、第四十一條第一項前段，罰金罰鍰
    提高標準條例第一條前段、第二條，並審酌被告現仍在緩刑
    期間內，並其犯罪之動機、目的、手段、所生危害、犯罪後
    之態度等一切情狀，量處被告有期徒刑六月，並諭知易科罰
    金之折算標準，認事用法均無違誤，量刑及易科罰金之折算
    諭知亦均妥適。被告上訴徒憑己意，指摘原審判決為任意推
    定犯罪事實云云，為無理由，應予駁回。
據上論斷，應依刑事訴訟法四百五十五條之一第一項、第三項、
第三百六十八條，判決如主文。
本案經檢察官丙○○到庭執行職務。
中　　華　　民　　國　　94　　年　　10　　月　  13　　日
　　　　　　　　　刑事第一庭  審判長法  官  沈揚仁
                                    法  官  張婷妮
                                    法　官  洪榮家
以上正本證明與原本無異。
本判決不得上訴。
                                    書記官  許悉愛
中　　華　　民　　國　　94　　年　　10　　月　  13　　日
附錄本案論罪科刑法條全文：
刑法第三百三十九條第一項：
意圖為自己或他人不法之所有，以詐術使人將本人或第三人之物
交付者，處五年以下有期徒刑、拘役或科或併科一千元以下罰金
。
